【裁判字號】    96,保險,85
【裁判日期】    970416
【裁判案由】    給付保險金
【裁判全文】
臺灣臺北地方法院民事判決              96年度保險字第85號
原      告  己○○
            戊○○
共      同
訴訟代理人  丁○○
被      告  第一產物保險股份有限公司
法定代理人  甲○○
訴訟代理人  丙○○
上列當事人間給付保險金事件，本院於中華民國97年4月2日言詞
辯論終結，判決如下：
    主  文
被告應給付原告新台幣壹佰肆拾萬元，及自民國九十六年四月三
日起至清償日止，按年息百分之五計算之利息。
訴訟費用由被告負擔。
本判決於原告以新台幣肆拾陸萬柒仟元為被告供擔保後，得假執
行。但被告以新台幣壹佰肆拾萬元為原告預供擔保後，得免為假
執行。
    事實及理由
壹、程序方面：
一、按原告於判決確定前，得撤回訴之全部或ㄧ部。訴之撤回，
    被告於期日到場，未為同意與否之表示者，自該期日起10日
    內未提出異議者，視為同意撤回，民事訴訟法第262條第1項
    、第4項定有明文規定。查本件原告庚○○、乙○○於民國
    96年8月29日具狀撤回其對被告之訴，被告雖於該次言詞辯
    論期日到場，惟未為同意與否之表示，亦無自該日起10日內
    提出異議，是該部分訴訟已生撤回之效力，合先敘明。
二、訴狀送達後，苟其請求之基礎事實同一者，原告得將原訴變
    更或追加他訴，民事訴訟法第255條第1項第2款定有明文。
    本件原告己○○原起訴請求：(一)被告應給付原告新台幣75
    萬元，及自起訴狀繕本送達翌日起至清償日止，按年息5％
    計算之利息。(二)願供擔保，請准宣告假執行。嗣於96年10月
    17日言詞辯論期日追加訴之聲明：(一)被告應給付原告新台幣
    150 萬元，及自起訴狀繕本送達翌日起至清償日止，按年息
    5％計算之利息。(二)願供擔保，請准宣告假執行。後於97年
    4月2日言詞辯論期日追加原告戊○○，並變更訴之聲明為：
    (一)被告應給付原告新台幣140萬元，及自起訴狀繕本送達翌
    日起至清償日止，按年息5％計算之利息。(二)願供擔保，請
    准宣告假執行。查本件原告請求給付保險金事件，由於追加
    原告及變更訴之聲明後，該訴之主要爭點仍有其共同性，各
    請求利益之主張在社會生活上可認為同一或關聯，而就原請
    求之訴訟及證據資料，於審理繼續進行在相當程度範圍內具
    有同一性或一體性，得期待於後請求之審理予以利用，俾先
    後兩請求在同一程序得加以解決，避免重複審理，是其追加
    原告應予准許，併與敘明。
貳、實體方面：
一、原告主張：原告己○○於94年2月12日17時左右乘坐原告戊
    ○○駕駛之小客貨車，於國道三號高速公路南下18K＋400M
    福德隧道內，與訴外人黃榆婷發生車禍事故（下稱系爭車禍
    事故），經台北市車輛行車事故鑑定委員會及覆議委員會鑑
    定，均認原告戊○○變換車道未注意安全距離為此次事故之
    肇事原因。而原告戊○○曾向被告投保強制汽車責任險，今
    因前揭車禍事故致原告己○○之胎兒早產，出生後短時間即
    不治死亡，原告己○○、戊○○為胎兒之父母親，自應繼承
    胎兒對被告請求給付保險金權利等語。並聲明：如主文第1
    項所示，及以供擔保為條件之假執行宣告。
二、被告則以：系爭車禍事故發生於94年2月12日，而原告己○
    ○乃於同年6月20日早產產下一名女嬰，置於保溫箱因心肺
    衰竭而死亡，惟女嬰之死亡是否確因系爭車禍事故，致原告
    己○○受有損傷並因此次之傷害，於同年6月早產並造成女
    嬰於保溫箱因心肺衰竭而死亡之因果關係，該女嬰之死亡與
    系爭車禍應無因果關係，原告不得依繼承之法律關係，向被
    告請求給付保險金。退步言之，縱認系爭車禍事故與女嬰之
    死亡具有因果關係，系爭車禍事故既發生於94年2月間，自
    應依當時最高之保額新台幣（下同）140萬元為被告應賠付
    之上限等語，資為抗辯。並聲明：
    (一)原告之訴及假執行之聲請均駁回。(二)如受不利判決，願供
    擔保請准宣告免為假執行。
三、原告主張原告己○○於94年2月12日17時左右乘坐原告戊○
    ○駕駛之小客貨車，於國道三號高速公路南下18K＋400M福
    德隧道內，與訴外人黃榆婷發生車禍事故，經台北市車輛行
    車事故鑑定委員會及覆議委員會鑑定，均認原告戊○○變換
    車道未注意安全距離為此次事故之肇事原因；原告己○○於
    94年6月20日早產生下一名女嬰，女嬰於出生後不久即因心
    肺衰竭而死亡等情，業據原告提出台北市車輛行車事故鑑定
    委員會鑑定意見書、台北市車輛行車事故鑑定覆議委員會覆
    議意見書、李明慧婦產科醫院診斷證明書、中國醫藥大學附
    設醫院診斷證明書等件為證，復為被告所不爭執，自堪信為
    真實。
四、原告另主張因系爭車禍事故致原告己○○之胎兒早產，出生
    後短時間即不治死亡，為被告否認，並以前揭情詞置辯，是
    本件兩造之爭點厥為：系爭車禍事故與原告己○○之早產是
    否有因果關係？
五、經查，本件原告己○○於懷孕12週時遭遇系爭車禍事故，即
    因有流產徵狀而於事故發生後二日起陸續至婦產科醫院就醫
    安胎，此有楊慶華婦產科醫院診斷證明書在卷為證，是因系
    爭車禍事故致原告己○○之胎兒情況不穩定，於懷孕30週時
    早產之事實堪可認定；又30週之胎兒一般約為1400公克，臨
    床上存活率依胎兒肺泡之成熟度及營養狀況而有不同，本件
    早產女嬰僅1250公克，體重略有不足，且出生後呼吸急促，
    顯見女嬰肺泡並不成熟，是此種情形下之女嬰存活率不到一
    一成等情，業據本院函詢李明慧婦產科診所，經其函覆明確
    ，此亦有李明慧婦產科回函一份附卷可參。故依前所述，自
    可認定本件女嬰之死亡與系爭車禍事故具有因果關係。
六、按強制汽車責任保險所稱之受害人，係指因汽車交通事故遭
    致傷害或死亡之人，強制汽車責任保險法第10條第2項定有
    明文，而該受害人如果死亡者，依修正前之賠償標準，其金
    額為140萬元，並為兩造所不爭執。又繼承者，於繼承開始
    時，由繼承人繼承被繼承人之財產上一切權利及義務，民法
    第1148條亦定有明文。本件原告己○○之女嬰，因系爭車禍
    而造成早產之情已如前所述，故而其過世後該賠償請求權即
    應由其繼承人即原告己○○、戊○○繼承之。從而，女嬰之
    父母親即原告依繼承及保險之法律關係，請求被告給付如主
    文所示之保險金140萬元，及自起訴狀繕本送達之翌日即民
    國96年4月3日起至清償日止按年息百分之五計算之法定遲延
    利息，為有理由，應予准許。
六、假執行之宣告：兩造均陳明願供擔保，聲請宣告假執行及免
    為假執行，經核均無不合，爰各酌定相當擔保金額准許之。
七、本件事證已臻明確，兩造其餘主張、陳述及所提之證據，經
    本院審酌後認與判決結果不生影響，爰不一一論述，附此敘
    明。
八、訴訟費用負擔之依據：民事訴訟法第78條。
中    華    民    國    97    年    4    月    16    日
                  民事第一庭    法  官  朱漢寶
以上正本係照原本作成
如對本判決上訴，須於判決送達後20日內向本院提出上訴狀
中    華    民    國    97    年    4    月    16    日
                                書記官  陳彥樺


司法院資訊處製作；財團法人民間司法改革基金會備份。
